# 请教陈版主，关于增资导致的多次交易分步实现的非同一控制下企业合并的问题

提问人：wx_5f9686af96ac 时间：2021-01-11 10:27:00
A公司 2018 年对B公司出资 525 万获取B公司的35.9%的股权，按照权益法核算。 2020 年各个股东增资，A公司增资 2375 万，增资后A公司的持股比例为64.44%，由权益法变更为成本法核算， 2020 年编制合并报表。假设不考虑权益法核算和所得税的前提下，计算商誉的金额？
合并日可辨认净资产的公允价值（评估机构按照成本法评估）：
实收资本：45,000,000.00
资本公积：10,417,533.66
未分配利润：-14,594,465.54
合并日可辨认的净资产合计：40,823,068.12
方案一：
原始出资额持股比例=35.9%新增出资额的持股比例=64.44%-35.9%=28.55%
原始出资额的公允价值=2375/28.55%*35.9%=2986.53万
增资的部分的公允价值=2375
商誉金额=2375+2986.53-4082.31*64.44%=2370.89
原始出资额公允价值与账面价值的差额计入投资收益=2986.53-525=2461.53
方案二：
原始出资额持股比例=525/4500=11.67%
新增出资额的持股比例=2375/4500=52.78%
原始出资额的公允价值=2375/52.78%*11.67%=525万
新增资出资的公允价值=2375
商誉金额=2375+525-4082.31*64.44%=269.18万
原始出资额公允价值与账面价值的差额计入投资收益=525-525=0
方案三：
原始出资额持股比例=525/4500=11.67%新增出资额的持股比例=2375/4500=52.78%
原始出资额的公允价值=4082.31*11.67%=476.3万新增资出资的公允价值=2375
商誉金额=2375+476.3-4082.31*64.44%=220.45万原始出资额公允价值与账面价值的差额计入投资收益=-48.73万请问上述不同方案计算的商誉金额差异巨大，哪种计算的结果比较合理。

回答人：chenyiwei
这个问题要看增资前B公司股权的整体估值是多少？是否根据整体估值确定各股东的增资价格？是否为同比例增资，各股东的增资价格是否相同？
如果是按照增资前估值（公允价值）确定增资价格，且全体股东均按该价格对B公司增资（但不是同比例），则A合并报表层面的商誉=（B增资前估值 _35.9%+_ 本次 _A_ 增资额 _2375_ 万） _-_ （增资前 _B_ 公司可辨认净资产公允价值＋全体股东增资额合计）64.44%。同时在合并报表层面确认原持有的35.9%股权的重新计量损益。